臺灣高等法院臺中分院刑事判決　　　　　　　　　九十三年度交上訴字第六五七號
　　上　訴　人　臺灣臺中地方法院檢察署檢察官
　　被　　　告　乙○○
右上訴人因被告公共危險等案件，不服臺灣臺中地方法院九十二年度交訴字第一五○
號中華民國九十三年三月三十日第一審判決（起訴案號：臺灣臺中地方法院檢察署九
十二年度調偵字第二四五號），提起上訴，本院判決如左：
    主      文
上訴駁回。
    事      實
一、乙○○於民國（下同）九十二年二月十四日凌晨四時許駕駛車牌號碼六Ｒ─四一
    三七號自用小客車沿省道臺三線自草屯往臺中縣方向以高於八十公里之時速行駛
    。其原應注意汽車行進中應注意車前之狀況，隨時採取必要安全措施，而依當時
    路面並無缺陷或障礙物，又無不能注意之情事，竟疏於注意及此，於同日上午五
    時十分許行經臺中縣霧峰鄉○○路二四七號前，因車速過快，失控自後追撞同方
    向行駛由連太隆騎乘之車牌號碼ＹＪＲ─八七三號機車，連太隆人車遭拖行數十
    公尺後始落地，受有頭部外傷合併顱骨骨折等傷害致嚴重腦挫傷當場死亡。詎乙
    ○○肇事致人死傷後，因畏罪心慌，乃駕車往臺中縣霧峰方向逃逸，並將車輛棄
    置在臺中縣霧峰鄉○○路六三八之一號前。嗣於同日下午為警依肇事車輛號碼循
    線查悉係乙○○肇事。
二、案經檢察官據報相驗自動檢舉後並由連太隆之弟甲○○告訴臺灣臺中地方法院檢
    察署檢察官偵查起訴。
    理      由
壹、有罪部分：
一、被告乙○○經合法傳喚無正當理由不到庭，惟於原審審理時訊據被告乙○○右開
    過失致死及肇事逃逸之事實坦承不諱，核與告訴人甲○○指訴情節相符，並有道
    路交通事故調查表（一）、（二）各乙紙、現場圖、現場相片等在卷可資佐證，
    而被害人連太隆確因本件車禍受傷死亡，亦經臺灣臺中地方法院檢察署檢察官督
    同法醫師相驗明確，製有相驗屍體證明書、驗斷書及勘驗筆錄等在卷可憑。按駕
    駛人應注意車前狀況，隨時採取必要安全措施。道路交通安全規則第九十四條第
    三項訂有明文。被告駕車自應注意上述道路交通安全規定。又依附卷之交通事故
    調查報告表（一）所載，本件肇事時、地之天候、路況皆良好，肇事彼時，被告
    亦無不能注意之情事，其竟疏未注意及此，而貿然高速前行並追撞被害人連太隆
    之機車，被告駕車行為，顯有過失。再被害人連太隆確因本件車禍嚴重腦挫傷致
    死，被告過失行為，與被害人之死亡結果間，自具有相當因果關係。被告過失致
    死犯行已堪認定。次按汽車駕駛人駕駛汽車肇事致人受傷或死亡，應即採取救護
    或其他必要措施，並向警察機關報告，不得駛離或逃逸，道路交通管理處罰條例
    第六十二條定有明文。本件被告駕駛車輛撞擊被害人致其人車倒地，且對被害人
    當場受有傷害已有認識，其竟未採取救護或其他必要措施，並向警察機關報告，
    即竟行駕車離去，嗣經警循線查獲，其肇事逃逸已甚灼然。是被告肇事逃逸之犯
    行，亦堪以認定。
二、核被告乙○○所為係犯刑法第二百七十六條第一項之過失致人於死罪及同法第一
    百八十五條之四之肇事逃逸罪。被告所犯前開二罪，行為互殊，罪名不同，應予
    分論併罰。原審依刑法第二百七十六條第一項、第一百八十五條之四、第五十一
    條第五款，罰金罰鍰提高標準條例第一條前段，審酌被告肇事後更棄被害人於不
    顧，其罪行甚重、被告過失程度之輕重、被害人連太隆因而死亡、被告肇事後態
    度、及肇事後被告尚未能與被害人家屬達成民事和解賠償損害等一切情狀，分別
    量處如原審主文第一項所示之刑，並定其應執行之刑，核其認事用法，並無不合
    ，量刑亦妥適，檢察官據被害人家屬請求上訴，以量刑過輕指摘此部分判決不當
    ，並無理由，應予駁回。
貳、無罪部分：
一、公訴意旨另以：被告乙○○於九十二年二月十四日凌晨，在南投縣草屯之不詳地
    點飲酒。未料，其明知服用酒類已達不能安全駕駛動力交通工具之標準，竟仍於
    同日凌晨四時許酒醉駕駛車牌號碼６Ｒ─４１３７號自用小客車自草屯往臺中縣
    方向以高於八十公里之時速行駛。其原應注意汽車行進中應注意車前之狀況，隨
    時採取必要安全措施，及飲酒後吐氣所含酒精成分超過每公升零點二五毫克以上
    者不得駕車，而依當時路面並無缺陷或障礙物，又無不能注意之情事，竟疏於注
    意及此，於同日上午五時十分許行經臺中縣霧峰鄉○○路二四七號前，因酒後且
    車速過快，失控自後追撞同方向行駛由連太隆騎乘之車牌號碼ＹＪＲ─８７３號
    機車，連太隆人車遭拖行數十公尺後始落地，受有頭部外傷合併顱骨骨折等傷害
    致嚴重腦挫傷當場死亡。嗣於同日下午為警依肇事車輛號碼循線查悉係乙○○肇
    事後，乙○○始於同日下午四時五十分許，檢察官前往相驗時到場，經檢察官相
    驗後命警帶同乙○○前往醫院檢測血液中所含酒精濃度，於同日十七時四十二分
    許，測得其血液中所含酒精濃度為四點六ｍｇ／ｄｌ，換算呼氣中所含酒精濃度
    為每公升○點八八毫克而查悉上情。因認被告另涉有刑法第一百八十五條之三之
    酒醉不能安全駕駛動力交通工具而駕駛罪云云。
二、按犯罪事實應依證據認定之，無證據不得推定犯罪事實，又不能證明被告犯罪者
    ，應諭知無罪之判決，刑事訴訟法第一百五十四條第二項、第三百零一條第一項
    定有明文。又按事實之認定，應憑證據，如未能發現相當證據，或證據不足以證
    明，自不能以推測，或擬制之方法，為裁判基礎，最高法院四十年臺上字第八六
    號判例即同此意旨。且認定犯罪事實所憑之證據，雖不以直接證據為限，間接證
    據亦包括在內，然而無論直接證據或間接證據，其為訴訟上之證明，須於通常一
    般之人均不致有所懷疑，而得確信其為真實之程度者，始得據為有罪之認定，倘
    其證明尚未達到此一程度，而有合理之懷疑存在而無從使事實審法院得有罪之確
    信時，即應由法院為諭知被告無罪之判決，亦有最高法院七十六年臺上字第四九
    八六號判例意旨可以參照。
三、公訴人認被告乙○○涉有公共危險罪行，無非以被告於相驗後經警帶同前往醫院
    檢測血液中所含酒精濃度，於同日十七時四十二分許，測得其血液中所含酒精濃
    度為四點六ｍｇ／ｄｌ，經換算為呼氣中所含酒精濃度為每公升○點○二三毫克
    。是被告自駕車至酒精測試之時間已相距達十三小時四十二分鐘。則國人體內酒
    精含量之代謝率每小時每公升０．０六二八毫克計算，被告於駕車之初，體內所
    含酒精濃度應已超過每公升○˙八八毫克（計算式為：０．０２３ｍｇ／ｌ＋０
    ．０６２８ｘ１３．７ｈｒ＝０．８８３３６ｍｇ／ｌ），而認被告於駕車肇事
    時已達不能安全駕駛動力交通之程度。惟訊據被告乙○○堅詞否認有飲酒肇事，
    辯稱：其並未飲酒等語。經查，被告於臺灣臺中地方法院檢察署檢察官相驗時始
    到場接受訊問，並於同日下午十七時四十二分許抵行政院衛生署臺中醫院抽血檢
    測血液中所含酒精成分，經於檢驗結果為四點六ｍｇ／ｄｌ（換算為呼氣中所含
    酒精濃度為每公升○點○二三毫克）。經原審向行政院衛生署臺中醫院函查結果
    ，經該院以九十三年三月五日中醫歷字第０９３００００１６０號函覆稱「‧‧
    ‧病患黃雅玲酒精檢驗值為四點六ｍｇ／ｄｌ，應該是沒有喝酒，至少當天二十
    四小時內應該沒有喝酒，或有一種可能，喝極少量的酒。」等語，另中山醫學大
    學附設醫院亦於原審函詢時以九十三年三月十七日中山醫九三玉川法字第九三０
    三七二號函回覆稱：「正常人血液中所含酒精濃度標準值為小於五十ｍｇ／ｄｌ
    ；在標準值之內，一般正常人在未飲酒狀態下是有可能有酒精反應；而酒精檢驗
    值為四點六是在正常標準範圍之內，是有可能在未飲酒狀況下出現此檢驗數值」
    等語，有前開二醫院函文附卷可稽，是以前開二醫院之函文內容觀之，一般血液
    生化檢驗，對於每種檢驗項目均有標準值之規定，檢驗結果如係在正常值範圍內
    ，應即得推論受檢驗之人之狀況與一般正常人相同。公訴人雖認：體內酒精含量
    由開始飲酒時的０％，依飲酒量漸漸累積增加，在完成飲酒時體內酒精含量達到
    最高，隨後依代謝率逐漸代謝，至於體內酒精濃度代謝率倒推計算，依交通部運
    輸研究所於七十七年八月間針對國人進行實驗研究指出為每小時每公升０．０六
    二八毫克，有陳高村著，論酒後駕車對交通安全影響與其衍生的法律責任一文中
    關於「體內酒精濃度的代謝」相關論述附卷可稽。被告於肇事之同日上午四時許
    ，開始駕駛自用小客車，並於肇事同日下午十七時四十二分許，測得其血液中所
    含酒精成分，為四點六ｍｇ／ｄｌ，有行政院衛生署臺中醫院急診生化單檢驗結
    果一紙在卷可佐，經換算為呼氣中所含酒精濃度為每公升○點○二三毫克。是被
    告自駕車至酒精測試之時間已相距達十三小時四十二分鐘。則依前揭國人體內酒
    精含量之代謝率計算，被告於駕車之初，體內所含酒精濃度應已超過每公升○˙
    八八毫克（計算式為：０．０２３ｍｇ／ｌ＋０．０６２８ｘ１３．７ｈｒ＝０
    ．８８３３６ｍｇ／ｌ）。況被告雖曾於原審審理時自承曾飲用薑母鴨，而一般
    薑母鴨中大多含有酒精成分，但被告所稱係肇事後所喝，並非承認為肇事前飲用
    ，是以就被告於肇事前有飲酒之事實，被告並未自認，焉能以被告自認事後曾飲
    用薑母鴨即得以推論被告承認肇事前飲酒。且本件被告血液酒精濃度測驗值為四
    點六ｍｇ／ｄｌ，小於前開醫院函文中所指之一般正常值，顯然被告為血液酒精
    濃度測驗時，其血液中所含酒精濃度與係在正常值範圍內，被告縱未飲酒，亦有
    可能檢驗出在正常值內之血液酒精濃度，是以並不能以被告檢驗之血液酒精濃度
    值為四點六ｍｇ／ｄｌ，即貿然推論被告於肇事時有飲酒。此外，尚乏積極證據
    足以證明被告有酒後不能安全駕駛動力交通工具而駕駛之公共危險之犯行，是就
    被告酒後駕車部分既不能證明被告犯罪，原判決以不能證明被告犯罪，而為被告
    無罪之諭知，經核並無不合，檢察官上訴以酒後駕車係屬犯罪，已為公眾皆知之
    事，一般人於肇事逃逸後必知警方會依其車號前來查詢，焉會再飲用酒類，以致
    被移送酒後駕車之罪行，是被告所辯伊係肇事後飲用薑母鴨等語，與常情有違，
    不足採信云云，指摘原審此部分判決不當，惟查本件並無證據足資證明被告確有
    酒後駕車之犯行，原審判決理由已詳加敘明，核無違誤，檢察官此部分上訴亦無
    理由，應予駁回。
、被告經合法傳喚無正當理由不到庭，爰不待其陳述，逕行判決。
肆、據上論結，應依刑事訴訟法第三百七十一條、第三百六十八條，判決如主文。
本案經檢察官丙○○到庭執行職務。
中      華      民      國      九十三  年      六      月      八      日
                                臺灣高等法院臺中分院刑事第三庭
                                      審判長法  官  陳  朱  貴
法  官  廖  柏  基
                                            法　官　劉　連　星
右正本證明與原本無異。
駕車肇事逃逸部分均得上訴。
其他均不得上訴。
如不服本判決應於收受送達後十日內向本院提出上訴書狀，其未敘述上訴之理由者並
得於提起上訴後十日內向本院補提理由書（均須按他造當事人之人數附繕本）。
                                            書記官　李　妍　嬅
中      華      民      國      九十三  年      六      月      九      日
附錄論罪科刑法條
刑法第二百七十六條第一項
因過失致人於死者，處二年以下有期徒刑、拘役或二千元以下罰金。
刑法第一百八十五條之四：
駕駛動力交通工具肇事，致人死傷而逃逸者，處六月以上五年以下有期徒刑。
                                                                        Ａ
